---
title: "Análisis de registros de *Canna indica* L."
output: github_document
---

```{r setup, include=FALSE}
knitr::opts_chunk$set(
  echo = TRUE,
  message = FALSE,
  warning = FALSE)
```

```{r}
# Paquetes
library(tidyverse)
library(readxl)
library(stringr)
library(stringi)

# Leer datos
datos_orig <- read_excel("Cantidad de Registros biologicos - incluye tipos de suelo.xlsx", skip = 1)
datos <- datos_orig %>% filter(`Numero de Registro`>0)
datos <- datos %>% filter(`Numero de Registro` < 20)
datos <- datos %>% select(-`Color representativo`)
table(datos$`Tipo de suelo predominante`)

# Refactorizar
datos <- datos %>%
  mutate(
    suelo_raw  = `Tipo de suelo predominante`,
    # normaliza: minúsculas, sin acentos, espacios únicos, unifica guiones y barras
    suelo_norm = suelo_raw |>
      stringr::str_to_lower() |>
      stringi::stri_trans_general("Latin-ASCII") |>
      str_replace_all("[-/]", " ") |>
      str_squish(),
    grupo_suelo = case_when(
      str_detect(suelo_norm, "calcare") ~ "Calcáreo",
      str_detect(suelo_norm, "lato|rojo|rocos|pedreg|gravill") ~ "Fino pedregoso",
      TRUE ~ "Fino no calcáreo"
    )
  )
dplyr::count(datos, suelo_raw, grupo_suelo, sort = TRUE)
# Evaluación por Chi cuadrado
tabla <- datos %>% group_by(grupo_suelo) %>%
  summarise(suma = sum(`Numero de Registro`))
chisq.test(tabla$suma)
```

No existe evidencia estadísticamente significativa de que la frecuencia de registros difiera entre los tipos de suelo predominante en la provincia.

Esto podría sugerir que la planta es generalista y que existe subregsitros en otras provincias.

En resumen, la ausencia de diferencias significativas sugiere que *Canna indica* podría comportarse como una especie edáficamente generalista, y el patrón observado podría estar influido por desigualdades en el esfuerzo de muestreo entre provincias.
